【裁判字號】    89,判,520
【裁判日期】    890225
【裁判案由】    商標註冊
【裁判全文】
行  政  法  院  判  決                            八十九年度判字第五二○號
    原      告  甲○○○○○○.
    代  表  人  乙○○○○○○.
    訴訟代理人  陳長文律師
                劉騰遠律師
    被      告  經濟部智慧財產局（承受原經濟部中央標準局業務）
右當事人間因商標註冊事件，原告不服行政院中華民國八十七年九月二日台八十七訴
字第四三一○二號再訴願決定，提起行政訴訟，本院判決如左︰
    主  文
原告之訴駁回。
    事  實
緣原告於民國（下同）八十六年五月十三日以「STOCRIN 」商標，指定使用於商品及
服務分類表第五類之人體用藥品藥劑、動物用藥品藥劑、抗濾過性病原體藥劑商品，
申請註冊。被告以其商標圖樣之「STOCRIN 」與日商．衛材股份有限公司之註冊第六
七八六四號「Strocain及圖」商標外文近似，且指定使用於同一或類似商品，乃依商
標法第三十七條第一項第十二款規定，予以核駁，發給第0000000號商標核駁
審定書。原告不服，提起訴願、再訴願，均遭決定駁回，乃提行政訴訟。茲摘兩造
訴辯意旨於次：
原告起訴意旨略稱：一、按「商標圖樣相同或近似於他人同一商品或類似商品之註冊
商標，不得申請註冊」，固為商標法第三十七條第一項第十二款所明定。而判斷兩商
標近似與否，應本客觀事實，依普通知識之一般商品購買者施以普通之注意，異時異
地通體隔離觀察，有無引致混淆誤認之虞為斷。故被告於中台異字第八七○八一五號
異議審定書中明示，商標在外觀、觀念或讀音上，其主要部分之文字、圖形、記號近
似，有足以引起一般消費者混同誤認之虞，始屬近似之商標；若總括商標圖樣之全體
，予人印象明確，意念清晰，不宜作割裂比較者，尚不得因其商標之某一部分近似，
即遽謂為近似商標（參鈞院八十年度判字第七六六號判決意旨）。二、本案系爭商標
圖樣純為外文「STOCRIN」，與據以核駁商標註冊第六七八六四號「Strocain及圖」
商標相比較（參左圖）：
據以核駁商標                           系爭商標
按一般消費者於購買商品之時，首重第一眼映入腦中之印象，據以核駁商標之圖樣主
要為卡通鳥圖配以外文「Strocain」構成一不可割裂之複合式商標，因鳥圖構圖線條
簡單，清晰醒目，寓目印象明確，是為消費者購買該商標商品之首要識別來源，反觀
系爭商標乃單純之外文「STOCRIN 」簡單明確，故兩造商標整體目測比對，予人寓目
印象簡繁有別，意匠截然不同，故兩造商標異時異地隔離觀察，未有使一般商品購買
人產生混同誤認之虞，應非屬近似商標，殆無疑義。三、次就兩造商標外文讀音相較
，雖二者均以「ST」開頭，「IN」結尾，依被告近似商標審查原則，若兩商標多數字
母排列順序相同，雖僅少數字母不同；然因該少數字母之排列不同，使兩造商標之讀
音南轅北轍應不得視為近似商標。查系爭商標前半段「STO」發音為/st /，而據以核
駁商標之前半段「STRO」發音/stro/ 為捲舌音出口，又系爭商標後半段「CRIN」發/
krin/ 屬發音較困難之捲舌音，據以核駁商標之後段「CAIN」發音為/k  n/乃屬張口
吐氣之簡易發音，比較系爭商標先簡後捲舌困難之/st krin /及據以核駁商標之先捲
舌後吐氣音/strok n/ ，於交易連貫呼唱之際，並無使人產生混同誤認之虞，非屬近
似商標，勿庸置疑。再者，苟依被告以字母比對方式選購商品而論，既採字母比對方
式即可證購買商品所用之注意程度極高，準此，既系爭商標與引據以核駁商標仍有字
母之差異，該等差異足以引起購買者之注意及認知不同商標者應無混同誤認誤購情事
之發生可能。縱就兩造商標外文部分詳加比對，因兩造商標商品均屬藥品，一般普通
消費大眾於購買之時必然特別小心謹慎，同理推之，消費者遵照醫師開立之處方至藥
局選購商品時亦會逐一字母細為比對，且依一般藥品交易習慣，消費者於購買藥品時
，尚有藥劑師代為取藥。蓋因配藥取藥人命關天，有特考合格發給證照之藥劑師其專
業訓練極為嚴格仔細，其英文程度更較一般消費者為高，對於藥品商標及品名，甚為
注意，對整體外觀差異明顯之兩造商標，應無混淆不清之虞。綜上所陳，據以核駁商
標圖樣與系爭商標圖樣，不論外觀，讀音及觀念，或目測，或連貫呼唱，或詳加比對
，均顯然有別，異時異地通體隔離觀察，客觀上，自未有使一般商品購買者產生混淆
誤認而誤購之情事，揆諸首揭說明，系爭商標並未違反商標法第三十七條第一項第十
二款之規定，而應准予註冊。鑒此，原處分及一再訴願決定顯有不當，請予以撤銷等
語。
被告答辯意旨略謂︰按「商標圖樣相同或近似於他人同一商品或類似商品之註冊商標
，及其註冊商標期滿失效後未滿二年者，不得申請註冊」，為核駁審定時商標法第三
十七條第一項第十二款所明定。本件原告申請註冊之「STOCRIN 」商標，與據以核駁
註冊第六七八六四號「Strocain及圖」商標圖樣上之外文「Strocain」，二者首尾字
母皆相同，僅中間字母「R」與「r,a」之別，外觀極相彷彿，異時異地隔離觀察，有
使一般商品購買者產生混淆誤認之虞，應屬近似之商標，復均指定使用於同一或類似
之商品，自有首揭法條規定之適用。是被告依法核駁其註冊之申請，並無不合，原告
之訴無理由，請予駁回等語。
    理  由
查經濟部中央標準局已於八十八年一月二十六日改制為經濟部智慧財產局，承受其業
務，故本院依職權逕將被告改列為經濟部智慧財產局，先予明。
按「商標圖樣有相同或近似於他人同一商品或類似商品之註冊商標者，不得申請註冊
。」商標法第三十七條第十二款定有明文。次按「構成雙方商標之圖形或文字等，若
隔離觀察其主要部分近似者，縱其附屬部分外觀殊異，仍不能謂非近似之商標。」本
院三十一年判字第四號著有判例。本件原告申請註冊商標「STOCRIN」、與註冊第六
七八六四號「Strocain及圖」商標圖樣，其主要部分之一之外文「strocain」僅中間
字母「R」 與「r,a」並排列順序不同，但其首尾字母二者皆同，在外觀上極為彷彿
，異時異地隔離觀察，足以使一般普通消費者產生混淆誤認之虞。且均指定使用於同
一或類似之商品。從而，被告認定為近似之商標，核駁其申請，揆之首開規定及判例
意旨，尚難謂有違誤。原告主張二種商標並不近似乙節，尚非可採。且陳訴有藥劑師
專業配合，應無混淆之虞等語，經查商標乃使用於一般普通消費者，混淆與否，不能
以專業人士之水準衡之，所陳亦無可取。茲查被告之處分既無違誤，一再訴願決定，
予以維持，亦無不合，原告起訴意旨，求為撤銷，非有理由，應予駁回。
據上論結，本件原告之訴為無理由，爰依行政訴訟法第二十六條後段，判決如主文。
中    華    民    國     八十九      年      二      月     二十五      日
                    行 政 法 院 第 四 庭
                                審 判 長 評  事      葉  振  權
                                         評  事      吳  錦  龍
                                         評  事      吳  明  鴻
                                         評  事      尤  三  謀
                                         評  事      陳  光  秀
右  正  本  證  明  與  原  本  無  異
                                         法院書記官  彭  秀  玲
中    華    民    國     八十九      年      二      月     二十九      日


司法院資訊處製作；財團法人民間司法改革基金會備份。
